臺灣高等法院刑事判決
108年度上訴字第3930號
上  訴  人  
即  被  告  張家禎



選任辯護人  王羽潔律師
            黃世昌律師
上列上訴人因違反毒品危害防制條例等案件，不服臺灣士林地方
法院108年度訴字第137號，中華民國108年10月8日第一審判決（
起訴案號：臺灣士林地方檢察署107年度偵字第17622號、108年
度偵字第423、438、558號），提起上訴，本院判決如下：
    主  文
上訴駁回。   
    犯罪事實
一、張家禎明知海洛因及甲基安非他命分別為毒品危害防制條例
    所公告列管之第一級毒品及第二級毒品，依法不得販賣及持
    有，竟分別為下列之行為：
  ㈠基於持有第二級毒品甲基安非他命純質淨重20公克以上之犯
    意，於民國106年間夏季某日，在臺北市士林區百齡橋下，
    向不詳之成年友人取得甲基安非他命共23包（驗前總毛重11
    0.06公克，驗餘總淨重102.86公克；驗前總純質淨重約100.
    85公克）而非法持有之。
　㈡意圖營利，基於販賣第一級毒品海洛因及第二級毒品甲基安
    非他命之犯意，以其所有附掛門號0000000000號SIM卡之SAM
    SUNG白色手機1支作為販賣毒品之聯絡工具，於107年7月7 
    日13時52分許起，由羅信雄持手機以LINE通訊軟體與張家禎
    聯絡購買海洛因及甲基安非他命事宜，雙方於同日18時許在
    臺北市○○區○○街000號全家便利商店福港店前，當場議定各
    以新臺幣（下同）1萬1千元、1萬5千元之價格購買約1錢（
    約3.97公克）之海洛因及半兩（約17公克）之甲基安非他命
    ，然因張家禎所攜帶數量不足，遂先交付海洛因3包（每包
    約0.65公克）、甲基安非他命8、9包（每包約1公克）等部
    分毒品予羅信雄，並向羅信雄收取1萬6千元之價金後，所餘
    不足之海洛因及甲基安非他命則約定於同日晚間交付，剩餘
    價款部分則約定由羅信雄以匯款方式給付；嗣張家禎於返家
    取得海洛因及甲基安非他命後，隨即於同日22時許，在上開
    全家便利商店附近某處，接續將補足前揭數量之海洛因及甲
    基安非他命交付予羅信雄，羅信雄則於同日23時19分許，依
    約將剩餘價款1萬元轉入張家禎於107年6月底所提供，張家
    禎所有之帳號000000000000000號郵局帳戶內。
二、嗣因羅信雄於107年7月8日為警查獲，並於其租屋處（臺北
    市○○區○○路000號月光莊旅社218號房間）扣得海洛因7包（
    毛重3.97公克、純質淨重1.13公克）、甲基安非他命12包（
    毛重13.4370公克、純質淨重8.0505公克）後，經羅信雄供
    出毒品來源為張家禎，而悉上情，並於107年11月19日12時
    許，經警報請法院核發搜索票，在張家禎上開住處執行搜索
    ，因而查獲如附表二所示之物。
三、案經臺北市政府警察局北投分局報告臺灣士林地方檢察署檢
    察官偵查起訴。
    理  由
壹、程序部分
一、上訴範圍：本件檢察官起訴被告張家禎涉犯槍砲彈藥刀械管
    制條例第12條第4項之持有子彈罪、毒品危害防制條例第11
    條第4項之持有第二級毒品純質淨重20公克以上罪、同條例
    第4條第1項、第2項之販賣第一、二級毒品罪等罪嫌，經原
    審審理後，就被告張家禎被訴上開罪嫌均判處罪刑。嗣被告
    張家禎提起上訴後，於本院就持有子彈部分撤回上訴，有撤
    回上訴狀1紙在卷可稽(見本院卷第123頁)，從而，本件原審
    判決被告張家禎持有子彈罪部分即已確定，本院審理範圍為
    原審判決被告張家禎被訴持有第二級毒品純質淨重20公克以
    上、販賣第一、二級毒品部分，先此敘明。
二、證據能力之說明：按被告以外之人於審判外之陳述，雖不符
    刑事訴訟法第159條之1至第159條之4之規定，而經當事人於
    審判程序同意作為證據，法院審酌該言詞陳述或書面陳述作
    成時之情況，認為適當者，亦得為證據，刑事訴訟法第159
    條之5第1項明文。查本判決以下所引具傳聞性質之各項供述
    ，檢察官、被告張家禎及其辯護人於本院準備程序均表示同
    意有證據能力，本院審酌上開供述證據資料作成或取得時狀
    況，並無違法不當及證明力明顯過低之瑕疵，認以之作為證
    據應屬適當；其餘資以認定本案犯罪事實之非供述證據，亦
    查無違反法定程序取得之情形，依刑事訴訟法第158條之4之
    反面解釋，亦有證據能力。
貳、實體部分：　
一、上揭犯罪事實一、㈠部分，業據上訴人即被告張家禎（下稱
    被告）於偵審中均坦承不諱（見107年度偵字第17622號卷【
    下稱偵卷】第179至180、227頁，原審卷第50、114、172頁
    ，本院卷第113、217頁），並有搜索扣押筆錄、扣押物品目
    錄表及扣案物照片共6張在卷可稽（見偵卷第18至20、25至2
    7頁），並有白色晶體23包扣案為憑。上述白色晶體23包（
    驗前總毛重驗前110.06公克，驗前總淨重102.91公克；驗餘
    總淨重102.86公克），經送內政部警政署刑事警察局鑑定結
    果，認均含第二級毒品甲基安非他命成分，純度98％，推估
    驗前總純質淨重約100.85公克，有該局107年12月10日刑鑑
    字第1078016728號鑑定書在卷可憑（見偵卷第239至240頁）
    。上述鑑驗結果，係檢驗機關本於專業知識及以精密儀器科
    學檢驗方法所得之結論，自可憑信，足認被告前揭任意性自
    白有相當之證據補強，與事實相符，可以採信。此部分事證
    明確，被告持有第二級毒品純質淨重20公克以上之犯行，洵
    堪認定，應依法論科。
二、犯罪事實一、㈡部分：
　㈠訊據被告固不否認有使用SAMSUNG白色手機附掛門號00000000
    00號之行動電話，以LINE通訊軟體暱稱「白張」與暱稱「羅
    四維」之羅信雄聯繫，並於107年7月7日下午某時，曾與羅
    信雄在臺北市○○區○○街000號全家便利商店福港店前見面，
    復於同日23時19分許在其郵局帳戶內受領羅信雄所轉入之1
    萬元等事實，惟矢口否認有販賣第一、二級毒品之犯行，辯
    稱：我沒有販賣海洛因及甲基安非他命予羅信雄，羅信雄是
    陸續向我借錢，欠我約7萬元，是羅信雄要還我錢才約出來
    見面，因為我催他還錢，他才挾怨報復，而他轉帳的1萬元
    就是要還我的錢；107年7月7日羅信雄表示要還錢，雙方見
    面後羅信雄諉稱沒錢，於是我就罵他，他才挾怨報復誣指我
    販毒云云。
　㈡經查：
　⒈羅信雄於107年7月7日於13時52分至55分許，以LINE通訊軟體
    上之暱稱「羅四維」與暱稱「白張」之被告聯絡購毒事宜，
    雙方於18時許在全家便利商店福港店前見面，並議定羅信雄
    以1萬1千元、1萬5千元之價格向被告購買約1錢之海洛因及
    半兩之甲基安非他命，惟被告身上之毒品數量不足，僅交付
    海洛因3包（每包約0.65公克）、甲基安非他命8 、9 包（
    每包約1公克）予羅信雄，羅信雄則先交付1萬6千元之部分
    價金，嗣被告備妥不足之毒品後，於同日22時許，在上開全
    家便利商店附近停車處，被告再將其餘之海洛因及甲基安非
    他命交付羅信雄，羅信雄則於同日23時19分許，將所餘價款
    1萬元轉入張家禎之郵局帳戶內等事實，業據證人羅信雄於
    偵查、原審及本院審理時證述明確（見偵卷第149至153 、1
    58至160頁，原審卷第159至162頁，本院卷第218至219、222
    至223頁），並有羅信雄與被告LINE對話紀錄內容翻拍照片
    共12張（見偵卷第108至113頁）、全家便利商店福港店及路
    口監視錄影光碟及翻拍畫面、現場照片、GOOGLE地圖共26張
    （見偵卷第90至102頁，錄影光碟見卷末證物袋）、被告（
    郵局帳戶00000000000000號）及羅信雄（郵局帳戶00000000
    000000號）之客戶歷史交易清單等補強證據在卷可佐（見偵
    卷第33、236頁），而依據前開翻拍畫面所示，被告確有於
    全家便利商店福港店前，交付物品與證人羅信雄舉措（見偵
    卷第97、98頁），經互核後亦與證人羅信雄所述情節相符；
    況且羅信雄係於107年7月8日在臺北市○○區○○路000號月光莊
    旅店218號房內施用甲基安非他命，於同日15時30分許為警
    在上開地點查獲其持有海洛因7包（毛重3.97公克、純質淨
    重1.13公克）及甲基安非他命12包（毛重13.4370公克、純
    質淨重8.0505公克），而該扣案之海洛因及甲基安非他命來
    源為被告等情，業據證人羅信雄於偵查中結證明確（見偵卷
    第120至121頁），並有法務部調查局濫用藥物實驗室107年8
    月2日調科壹字第10723018430號鑑定書及交通部民用航空局
    航空醫務中心107年7月26日航藥鑑字第0000000號毒品鑑定
    書1份在卷可參（見偵卷第114至115頁），參以被告所坦承
    於107年7月7日有使用LINE通訊軟體與羅信雄聯絡而有如附
    表一所示之訊息內容、其後雙方在全家便利商店福港店處見
    面、同日晚間羅信雄確有轉入1萬元至其郵局帳戶等情以觀
    ，足認證人羅信雄前揭證述有關向被告購毒過程並非憑空捏
    造，堪信屬實，是被告確有以1萬1千元、1萬5千元之價格販
    賣約1錢（約3.97公克）之海洛因及半兩（約17公克）之甲
    基安非他命與證人羅信雄一節，即可認定。
　⒉被告固以前詞置辯，然觀之案發當天（即107年7月7日）被告
    與羅信雄約在全家便利商店前見面之監視錄影畫面及翻拍照
    片顯示（見偵卷第96至100頁，錄影光碟見卷末證物袋），
    雙方見面過程平和，未見有何衝突或彼此責罵等言語不合之
    情形；此部分亦據證人羅信雄在本院證稱：那天見面被告沒
    有罵我等語明確（見本院卷第223頁），是被告前揭辯詞已
    與客觀上監視錄影翻拍照片內容不符。再者，依上開翻拍照
    片顯示，被告確有於全家便利商店福港店前，交付物品與證
    人羅信雄舉措，而該物品係為白色外觀且約掌心大小，非但
    與被告所稱羅信雄未還錢之情況不符，反而更適足以證明確
    有證人羅信雄所稱：被告從香菸盒裡面拿毒品給我等語屬實
    （見本院卷第223頁）；此外，參以被告與證人羅信雄於LIN
    E通訊軟體內之對話內容平和，對話期間為107年6月26日至
    同年7月7日案發當日，被告甚且早於107年6月底左右即提供
    其所有之帳號000000000000000號郵局帳戶存摺資料與證人
    羅信雄（見偵卷第108至113頁），果若證人羅信雄確有積欠
    款項，被告因而有所不滿，並於案發當日見面時有言語責罵
    ，何以於上開對話期間均未見2人間有何關係不睦或被告曾
    指責羅信雄欠錢不還之情？益見被告上開所辯，實為脫免罪
    責之詞，尚難採信。
　⒊被告於原審時雖供稱：LINE中是羅信雄主動說要跟上次一樣
    還我1萬元，他總共只有還過我一次錢，就是匯款到我郵局
    的帳戶內等語（見原審卷第173頁），然依被告及羅信雄之
    郵局帳號交易明細資料（見偵卷第33、236頁）及現場監視
    器翻拍畫面所示時間（見偵卷第90至102頁），可知羅信雄
    係於107年7月7日23時19分許始轉帳1萬元至被告上開郵局帳
    戶，係在被告、羅信雄2人於全家便利商店福港店處見面之
    後，亦與被告上開所辯雙方見面後羅信雄諉稱沒錢，被告因
    而責罵云云不符；況且，被告於案發當日前與證人羅信雄見
    面前，即將其郵局帳戶存摺封面拍照傳送予證人羅信雄（見
    偵卷第109頁），果若證人羅信雄有意還款予被告，自可依
    轉帳、匯款等方式隨時還款；果若無還款之意，則積欠債務
    躲避債主實屬常情，其又何需與被告相約見面。再者，羅信
    雄雖於107年7月7日晚間匯款1萬元至被告帳戶，然亦與被告
    所稱積欠款項金額未符，然亦未見被告有何催款表示，亦足
    見其2人見面之緣由，絕非被告所稱僅為還款，可見被告上
    開所辯各情，均與事證不符，委無足採。
　㈢至辯護人雖為被告辯稱：證人羅信雄之證詞就被告2次交付毒
    品之數量前後不一、就毒品來源僅有被告之說詞與另案判決
    不符，以及羅信雄陳稱被告有返家後再出門交付毒品，與現
    場監視錄影畫面顯示被告返家後未再出門之事實不符，均可
    見羅信雄為減刑而誣陷被告之證詞不可採信；又本件僅有羅
    信雄不實之單一指述，並無其他補強證據，不能證明被告此
    部分之犯罪云云。然查：
　⒈證人羅信雄雖於偵審中就被告交付毒品之「包數」，確有前
    後未盡一致之情，然其就交易海洛因及甲基安非他命之總體
    數量、金額，於偵審中均已證稱明確，均為購買甲基安非他
    命半兩（約17公克）1萬5千元、海洛因1錢（約3.97公克）1
    萬1千元等語，且觀其前後證述均屬一致（見偵卷第55【警
    詢記載半錢約3.97公克，該半錢應係誤載】、121、149、15
    0頁，原審卷第159頁）。是證人羅信雄雖就被告交付毒品之
    「包數」有所出入，然此因毒品交易常有分裝關係，而交易
    毒品行為，復屬非法舉措，於公開場所交易之際，自難排除
    因緊張之故，而有計算「包數」出入可能，且亦無法排除因
    事屬久遠而於事後回想此等細節事項而有出入之情，然則證
    人羅信雄既能就本案購得之毒品重量、價格，前後均為一致
    證述，可認縱有關毒品之「包數」計算前後確有出入未見，
    亦尚不足以影響其確向被告購買甲基安非他命半兩（約17公
    克）1萬5千元、海洛因1錢（約3.97公克）1萬1千元之主要
    構成要件事實，是被告徒以羅信雄所指證之毒品「包數」前
    後不符，主張其指證不實云云，自無可採。
　⒉又辯護人雖提出107年間吳志偉販毒予羅信雄之臺灣士林地方
    法院107年度訴字第377號刑事判決書（見本院卷第127至149
    頁），主張羅信雄另有毒品上游，其在原審稱沒有被告以外
    之毒品上游之證述顯然不實，並以此彈劾羅信雄證詞之可信
    性。然查，證人羅信雄於本院證稱：吳志偉的案子跟本案是
    兩個不同時間、不同的案子，在吳志偉的案子我也有供出上
    游是吳志偉，而在本案當時我只有跟被告拿，沒有別人等語
    （見本院卷第220頁），經核與上開吳志偉販毒案中，所為
    認定證人羅信雄係於107年1至3月間向吳志偉購毒，吳志偉
    則係於107年4月底遭查獲，該案件犯罪時間，顯與本案證人
    羅信雄於107年7月間向被告購毒有所不同。則證人羅信雄所
    稱其在本案向被告購毒期間，並無其他毒品來源，尚難認有
    何虛偽不實之情，被告執此主張羅信雄之證詞不可信云云，
    亦無可取。
　⒊至於辯護人雖又辯稱監視錄影畫面，並無羅信雄所稱被告返
    家後，再次於當日晚間22時許出門交付毒品情事，然查，本
    案被告住家巷口之監視錄影光碟（附於偵卷末證物袋內）所
    採證之監視錄影時間，只到案發當天即107年7月7日晚間20
    時1分左右，本即非作為被告有無返家後再次出門之佐證；
    況依被告住處執行搜索後所扣得如附表二所示第二級毒品甲
    基安非他命，純度高達98％，證人羅信雄所證稱向被告所購
    得之第二級毒品甲基安非他命，純度則為75.4％，自無法排
    除被告確有返家分裝甲基安非他命後，再行出門交付證人羅
    信雄所餘不足之甲基安非他命，是證人羅信雄所稱被告有返
    家後，再出門交付毒品一節，亦非無據，則被告以前揭監視
    錄影畫面，主張證人羅信雄之證詞不實云云，自無可採。
　⒋證人羅信雄指證被告販毒之證詞，與上述各該間接事證諸如
    ：被告與羅信雄之LINE對話紀錄、全家便利商店及被告住家
    巷口之監視錄影畫面、被告與羅信雄之郵局帳戶歷史交易清
    單、羅信雄遭查獲毒品之鑑定書等事證，以及被告有用LINE
    與羅信雄聯繫並相約全家便利商店見面、見面過程中雙方有
    交付物品情形、羅信雄並在毒品交易後匯款1萬元至被告帳
    戶等各項客觀情況證據互核一致，彼此相互勾稽均足以補強
    羅信雄證詞之可信性。再者，證人許閔翔於偵查中證稱其曾
    受羅信雄委託到全家便利商店福港店向被告拿一個煙盒，拿
    回去給羅信雄後，才知道裡面裝的是毒品等語（見偵卷第17
    1至173頁），其證詞雖與本案羅信雄於107年7月7日當日向
    被告購毒之事實無直接關連，然其所述購毒之對象、交易地
    點及交易方式，亦均指向被告，且交易模式亦屬相符，亦可
    佐證證人羅信雄上開證詞，並非虛構。況本案並非僅以證人
    羅信雄之單一指述即認定被告上開犯行，已如上述，亦難認
    定證人羅信雄係為求減刑而虛偽指控，則被告辯稱本案僅有
    羅信雄之指證，欠缺補強證據云云，亦無可採。
　㈣按毒品危害防制條例所規定之販賣毒品罪，雖未明示「營利
    之意圖」為其犯罪構成要件，然「販賣」一語，在文義解釋
    上當然已寓含有買賤賣貴，而從中取利之意思存在。且從商
    業交易原理與一般社會觀念而言，販賣行為在通常情形下，
    仍係以謀取利益為其活動之主要誘因與目的。雖被告自始即
    否認有販賣海洛因、甲基安非他命之情事，致無從得知其購
    入海洛因及甲基安非他命之確實價格及是否確有買低賣高營
    利情事，惟販賣海洛因、甲基安非他命係屬違法行為，非可
    公然為之，販賣者販入後可任意分裝增減其分量再行出售，
    而每次交易之價格、數量，亦隨時依交易對象、當時行情而
    變動，縱或出售之價格較低，亦非當然無營利意圖，即便為
    相同價格，因份量較少亦能從中獲利，除經坦承犯行並能供
    明販入、賣出確實價量外，委難查得實情，如被告自始否認
    到底，既無法追得上手，更難查悉有無從中獲利，是除非別
    有事證，足認係按同一價量委買或轉售，確未牟利外，尚難
    據此即認販賣之證據有所未足，否則將造成知過坦承者難辭
    重典，飾詞否認者反得僥倖，而失情理之平。且按一般民眾
    均知政府一向對毒品之查禁森嚴，且重罰不予寬貸，衡情倘
    非有利可圖，絕無平白甘冒被嚴查重罰高度風險之理，從而
    ，舉凡其有償交易，除足反證其確係另基於某種非營利本意
    之關係外，通常尚難因無法查悉其販入價格，作為是否高價
    賣出之比較，諉無營利之意思阻卻販賣犯行之追訴，而被告
    與證人羅信雄尚非至親，被告販賣海洛因、甲基安非他予羅
    信雄，倘無從中賺取差價或投機貪圖小利，豈有甘冒重典依
    購入價格轉售或代購之理？再以於被告住處所扣得之第二級
    毒品甲基安非他命成分純度達98％，證人羅信雄向被告所購
    得之第二級毒品甲基安非他命純度則為75.4％，有前揭毒品
    鑑定書可佐，是被告主觀上具有營利之意圖，亦臻明確。
　㈤再毒品交易時間、交易地點、金額數量之磋商，及毒品之實
    際交付收取現款，係構成販賣毒品罪之重要核心行為。而所
    謂合資、代購、調貨行為是否構成販賣，自應視被告在買賣
    毒品過程中之交易行為特徵而定，即其究係立於賣方之立場
    ，向上游取得貨源後以己力為出售之交易，抑或立於買方立
    場，代為聯繫購買加以判斷。若被告接受買主提出購買毒品
    之要約，並直接收取價金、交付毒品予買主，自己完遂買賣
    的交易行為，阻斷毒品施用者與毒品提供者的聯繫管道，縱
    其所交付之毒品，係其另向上游毒販所取得，然其調貨行為
    仍具有以擴張毒品交易而維繫其自己直接為毒品交易管道之
    特徵，自仍屬於毒品危害防制條例所規定之販賣行為，因上
    游毒販與買主間並無直接關聯，無從認係立於買方立場，為
    買主代為聯繫購買毒品，該毒品交易行為，自僅屬被告自己
    一人之單獨販賣行為（最高法院107年度台上字第417號判決
    意旨參照）。又倘基於營利之意思，有償讓與他人，即屬販
    賣行為。至受施用毒品者委託，代為向販售毒品者購買毒品
    後，交付委託人以供施用，苟已從中賺取價差或獲有利得，
    即難謂無轉賣營利之意圖，自應成立販賣毒品罪（最高法院
    106年度台上字第3475號判決意旨參照）。是本案證人羅信
    雄係直接向被告本人洽談毒品交易事宜，而價金及毒品之授
    受亦僅存在於其等間，證人羅信雄就被告如何取得毒品毫無
    所悉，且羅信雄向被告所取得海洛因之代價與市價相合，亦
    據證人羅信雄證述明確（見原審卷第159、161 頁），佐以
    被告於107年7月7日初次交付未足量海洛因及甲基安非他命
    予羅信雄時，並未表示要再向何人取或調貨以補足，益徵羅
    信雄與被告之毒品上游並無任何之聯繫管道或資訊，亦無法
    決定被告取得毒品來源，而被告又有從中獲取利益之意圖，
    業如前述。則以上開交易過程、方式及購毒者之主觀認知，
    應僅在意能否順利取得毒品，則證人羅信雄縱然於原審證稱
    「海洛因是託被告幫我拿的」等語，然其目的係向被告表示
    要洽購毒品之意，亦可認定，是被告處於獨立之賣方地位將
    海洛因及甲基安非他命販賣予羅信雄等情，至屬明確。故辯
    護人辯稱被告僅係轉讓海洛因予羅信雄云云，並不可採。
　㈥綜上所述，被告所辯，均係卸責之詞，不足採信。此部分事
    證明確，被告販賣第一、二級毒品犯行，洵堪認定，應依法
    論科。
三、論罪：
　㈠核被告所為，就犯罪事實一、㈠部分，係犯毒品危害防制條例
    第11條第4項持有第二級毒品純質淨重20公克以上罪；就犯
    罪事實一、㈡部分，則係犯毒品危害防制條例第4條第1 項之
    販賣第一級毒品罪及同條第2項之販賣第二級毒品罪。被告
    持有第一、二級毒品之低度行為，分別為販賣之高度行為所
    吸收，均不另論罪。被告以一販賣行為，同時觸犯販賣第一
    級毒品罪及販賣第二級毒品罪，為想像競合犯，應依刑法第
    55條規定，從一重之販賣第一級毒品罪論處。被告就上開2
    罪，其犯意各別、行為互殊，應予分論併罰。
　㈡刑之加重減輕：
　⒈被告係累犯，均不加重其刑：
　　被告前於104年間因酒駕之公共危險案件，經臺灣臺北地方
    法院以104年度交簡字第3999號判處有期徒刑2月，併科罰金
    3萬元確定，於105年4月18日易科罰金執行完畢，有被告前
    案紀錄表1份在卷可稽，其於受有期徒刑執行完畢後，5年內
    故意再犯本件有期徒刑以上之罪，為累犯。然參酌司法院釋
    字第775號解釋意旨，為避免發生罪刑不相當之情形，法院
    應就個案裁量是否加重最低本刑。查被告前案所犯之罪係酒
    駕之公共危險罪，與本件毒品案件之罪質不同，不法關聯性
    尚低，且前案係以易科罰金之方式執行完畢，亦難證明被告
    就此類犯行之刑罰反應力薄弱，經審酌情節，認無加重其法
    定最低本刑之必要，爰就被告本件所犯，除販賣第一級毒品
    罪之法定本刑為死刑、無期徒刑依法不得加重部分外，均裁
    量不予加重最低本刑。
　⒉被告就販賣第一級毒品部分依刑法第59條減輕其刑，就持有
    第二級毒品純質淨重20公克以上部分不依該條減輕之：
　⑴按犯罪之情狀顯可憫恕，認科以最低度刑仍嫌過重者，得酌
    量減輕其刑，刑法第59條定有明文。考其立法意旨，科刑時
    原即應依同法第57條規定審酌一切情狀，尤應注意該條各款
    所列事項，以為量刑標準。刑法第59條所謂「犯罪之情狀顯
    可憫恕」，自係指裁判者審酌第57條各款所列事項以及其他
    一切與犯罪有關之情狀之結果，認其犯罪足堪憫恕者而言，
    於審酌一切之犯罪情狀，在客觀上顯然足以引起一般同情，
    認為縱予宣告法定最低刑度猶嫌過重者，即有其適用。而同
    為販賣第一級毒品之人，其原因動機不一，犯罪情節未必盡
    同，或有大盤毒梟者，亦有中、小盤之分，甚或僅止於吸毒
    者間為求互通有無之有償轉讓者亦有之，其販賣行為所造成
    危害社會之程度自屬有異，法律科處此類犯罪，所設之法定
    最低本刑卻同為「無期徒刑」，不可謂不重。於此情形，倘
    依其情狀處以較輕之有期徒刑，即足以懲儆，並可達防衛社
    會之目的者，自非不可依客觀之犯行與主觀之惡性二者加以
    考量其情狀，是否有可憫恕之處，適用刑法第59條之規定酌
    量減輕其刑，期使個案裁判之量刑，能斟酌至當，符合比例
    原則。查被告販賣第一級毒品予羅信雄，固戕害他人身心健
    康，助長毒品氾濫，本不宜輕縱，然其販毒之對象僅有羅信
    雄，次數單一，所販賣之毒品數量又非至鉅，價格亦非甚高
    ，洵屬下游小額零星交易，惡性及危害社會之程度較輕，是
    其犯罪之情狀，客觀上足以引起一般同情而顯可憫恕，雖科
    以法定最低度刑，仍嫌過重，爰就被告所犯販賣第一級毒品
    罪部分依刑法第59條規定減輕其刑。
　⑵至於被告上訴主張犯罪事實一、㈠部分之毒品係他人積欠伊債
    務之擔保，伊並無不法利用之意圖，請求就此部分依刑法第
    59條酌減其刑云云，惟甲基安非他命屬於第二級毒品，係應
    嚴予禁絕之違禁物，被告此部分持有之甲基安非他命純質淨
    重高達100.85公克，數量非少，縱如被告所言係他人擔保債
    務之物，亦可見被告守法觀念顯有欠缺，所為仍應予以相當
    程度之非難，且難認有何客觀上足以引起一般同情之特殊原
    因、環境與情狀，尚無如宣告法定最低度刑即有期徒刑6月
    ，猶嫌過重，而情堪憫恕之情形，是此部分自無適用刑法第
    59條規定酌減其刑之餘地，被告上揭所請，尚無可採。
四、上訴駁回之說明及理由：
    原審以被告所犯持有第二級毒品純質淨重20公克以上罪、販
    賣第一級毒品罪之事證明確，適用毒品危害防制條例第4條
    第1項、第2項、第11條第4項、第18條第1項前段、第19條第
    1項，刑法第11條、第55條、第47條第1項、第59條、第51條
    第5款、第38條第1項、第38條之1第1項前段、第3項，審酌
    被告為國中畢業之智識程度，有公共危險等前案紀錄，其無
    視於政府所推動之禁毒之政策，無故持有數量非少之甲基安
    非他命，又未思以正途謀生而圖不法利益，販賣海洛因及甲
    基安非他命予他人，所為對於社會治安及國民健康有所危害
    ，惟其販賣毒品之數量不多，對象單一，犯行各僅1次，兼
    衡其家庭經濟狀況、犯罪動機、手段及犯後坦承持有甲基安
    非他命犯行，否認販賣毒品等一切情狀，分別就持有第二級
    毒品純質淨重20公克以上罪部分量處有期徒刑1年2月；就販
    賣第一級毒品罪部分量處有期徒刑15年6月，並斟酌被告所
    犯上開2罪之行為、態樣及罪責，定其應執行刑為有期徒刑1
    6年，另就沒收部分詳為說明（如下述），核其認事用法俱
    無違誤，量刑、定應執行刑及宣告沒收均屬允當。被告上訴
    就持有第二級毒品逾量部分請求依刑法第59條減輕其刑；就
    販賣第一級毒品部分執前詞否認犯行云云，業經本院指駁說
    明如前，均不可採；又被告上訴請求就其所犯均從輕量刑云
    云，查原審量刑已以行為人之責任為基礎，就被告之犯罪情
    節及科刑事項，於理由欄內具體說明，業已斟酌刑法第57條
    各款事由，基於刑罰目的性之考量、刑事政策之取向以及行
    為人刑罰感應力之衡量等因素而為刑之量定，並未逾越法定
    刑度，客觀上並無量刑裁量權之濫用，而無顯然失出或有失
    衡平之情事，被告上訴猶指原審量刑過重，請求本院從輕量
    刑云云，亦無可採。從而，被告上訴均無理由，應予駁回。
五、沒收：　　
  ㈠扣案如附表二編號1所示之甲基安非他命23包（含外包裝袋）
    ，係為查獲之第二級毒品，連同其各外包裝袋因沾附有微量
    第二級毒品，難以完全析離，且無析離之必要與實益，除經
    取樣鑑驗用罄部分無庸沒收外，不問屬於犯罪行為人與否，
    均整體視為毒品，應依毒品危害防制條例第18條第1 項前段
    規定沒收銷燬之。
　㈡扣案如附表二編號2所示之SAMSUNG白色手機1支（含門號0000
    000000號SIM卡1張），雖該門號之申請人為被告友人白宜庭
    ，有門號0000000000號通聯調閱查詢單在卷可參（見偵卷第
    36頁），惟被告供承該手機連同附掛之上開門號均為其所有
    及使用，復經本院認定係供其與羅信雄聯絡販毒所用，應依
    毒品危害防制條例第19條第1項之規定，不問屬於犯罪行為
    人與否，應予宣告沒收。
　㈢另被告販賣第一級及第二級毒品所得2萬6千元，雖未扣案，
    然如宣告沒收或追徵，並無刑法第38條之2第2項所定「過苛
    之虞」、「欠缺刑法上之重要性」或「為維持受宣告人生活
    條件之必要」等情形，爰依刑法第38條之1第1項前段、第3
    項規定，宣告沒收之，並諭知於全部或一部不能沒收或不宜
    執行沒收時，追徵其價額。
　㈣至扣案如附表二編號3至5所示之物，依卷內積極證據無從證
    明與被告本案犯行有關，且非違禁物，爰不併予沒收。
據上論斷，應依刑事訴訟法第368條，判決如主文。
本案經檢察官楊舒婷提起公訴，檢察官鄭堤升到庭執行職務。
中　　華　　民　　國　　109 　年　　3 　　月　　17　　日
                  刑事第十三庭審判長法  官  王國棟
                                    法  官  曹馨方
                                    法  官　呂煜仁
以上正本證明與原本無異。
如不服本判決，應於收受送達後20日內向本院提出上訴書狀，其
未敘述上訴之理由者並得於提起上訴後20日內向本院補提理由書
（均須按他造當事人之人數附繕本）「切勿逕送上級法院」。 
                                    書記官　林廷佳
中　　華　　民　　國　　109 　年　　3 　　月　　17　　日
附錄：本案論罪科刑法條全文
毒品危害防制條例第4條
製造、運輸、販賣第一級毒品者，處死刑或無期徒刑；處無期徒
刑者，得併科新臺幣 2 千萬元以下罰金。
製造、運輸、販賣第二級毒品者，處無期徒刑或 7 年以上有期
徒刑，得併科新臺幣 1 千萬元以下罰金。
製造、運輸、販賣第三級毒品者，處 7 年以上有期徒刑，得併
科新臺幣 7 百萬元以下罰金。
製造、運輸、販賣第四級毒品者，處 5 年以上 12 年以下有期
徒刑，得併科新臺幣 3 百萬元以下罰金。
製造、運輸、販賣專供製造或施用毒品之器具者，處 1 年以上7
 年以下有期徒刑，得併科新臺幣 1 百萬元以下罰金。
前五項之未遂犯罰之。
毒品危害防制條例第11條
持有第一級毒品者，處 3 年以下有期徒刑、拘役或新臺幣 5 萬
元以下罰金。
持有第二級毒品者，處 2 年以下有期徒刑、拘役或新臺幣 3 萬
元以下罰金。
持有第一級毒品純質淨重十公克以上者，處 1 年以上 7 年以下
有期徒刑，得併科新臺幣 1 百萬元以下罰金。
持有第二級毒品純質淨重二十公克以上者，處 6 月以上 5 年以
下有期徒刑，得併科新臺幣 70 萬元以下罰金。
持有第三級毒品純質淨重二十公克以上者，處 3 年以下有期徒
刑，得併科新臺幣 30 萬元以下罰金。
持有第四級毒品純質淨重二十公克以上者，處 1 年以下有期徒
刑，得併科新臺幣 10 萬元以下罰金。
持有專供製造或施用第一級、第二級毒品之器具者，處 1 年以
下有期徒刑、拘役或新臺幣 1 萬元以下罰金。
槍砲彈藥刀械管制條例第12條
未經許可，製造、販賣或運輸子彈者，處 1 年以上 7 年以下有
期徒刑，併科新台幣 500 萬元以下罰金。
未經許可，轉讓、出租或出借子彈者，處 6 月以上 5 年以下有
期徒刑，併科新台幣 300 萬元以下罰金。
意圖供自己或他人犯罪之用，而犯前二項之罪者，處 3 年以上
10 年以下有期徒刑，併科新台幣 700 萬元以下罰金。
未經許可，持有、寄藏或意圖販賣而陳列子彈者，處 5 年以下
有期徒刑，併科新台幣 300 萬元以下罰金。
第 1 項至第 3 項之未遂犯罰之。

附表一【被告與羅信雄於107年7月7日通訊軟體LINE對話之內
容】
時間 羅信雄「羅四維」 張家禎「白張」  13：52 我信仔我的sim卡壞你留的電話讀不出來傳給我下現在靠別人的網路才能打的   13：53 （通話0分33秒） 0000000000  13：54 收到  等等那到錢就過去了都要跟那天一樣 所以要碰面嗎？還是？  嗯,,了解,,等你  13：55 好  

附表二
編號 物品名稱及數量 鑑定結果 鑑定書 備註 1 第二級毒品甲基安非他命23包（驗餘總淨重102.86公克） 外觀為白色晶體，驗前總毛重110.06公克，驗前總淨重約102.91公克，隨機抽樣取0.05公克，檢出第二級毒品甲基安非他命成分，純度98%，推估驗前總純質淨重約100.85公克 內政部警政署刑事警察局107年12月10日刑鑑字第1078016728號鑑定書（見偵卷第239至240頁） 為第二級毒品，依毒品危害防制條例第18條第1項前段規定沒收銷燬之。 2 SAMSUNG白色手機1支（含門號0000000000號SIM卡1張）   供被告販賣毒品所用之物，依毒品危害防制條例第19條第1項規定沒收 3 夾鏈袋8包   依卷內積極證據無從認定與本案犯罪有直接關連，爰不為沒收之宣告 4 電子磅秤1台    5 SAMSUNG黑色手機1支（含門號0000000000號SIM卡1張）